【裁判字號】    98,易,543
【裁判日期】    981130
【裁判案由】    竊盜
【裁判全文】
臺灣基隆地方法院刑事判決               98年度易字第543號
公  訴  人  臺灣基隆地方法院檢察署檢察官
被      告  丙○○
選任辯護人  柯士斌律師
上列被告因竊盜案件，經檢察官提起公訴（九十八年度偵字第三
○一七號），本院判決如下：
    主  文
丙○○無罪。
    理  由
一、公訴意旨略以：被告丙○○意圖為自己不法之所有，於民國
    九十七年六月二十六日凌晨五時許，駕駛車牌號碼二一六－
    ＧＸ號曳引車頭，至基隆巿八德路六之十號旁空地，欲以乙
    炔破壞戊○○所有車號九Ｋ－一五號貨櫃板架車輪之安全鎖
    後再予竊取，正在行竊之際，適有戊○○友人丁○○騎車經
    過，發覺有異而記下二一六－ＧＸ曳引車車號，被告乃先駕
    駛二一六－ＧＸ號曳引車頭離開現場，待丁○○機車離開後
    ，丙○○再駕車返回八德路六之十號旁空地，以乙炔破壞戊○○加設在貨櫃板架車輪之安全鎖後，以二一六－ＧＸ號曳
    引車車頭將九Ｋ－一五號貨櫃板架拖離現場而竊盜得手，丁○○於三十分鐘後返回現場，發覺貨櫃板架失竊，隨即通知
    戊○○。嗣戊○○報警處理後，員警根據丁○○提供之二一
    六－ＧＸ車號號碼，查得車主為千揚通運有限公司，經千揚
    通運公司負責人己○○通知實際車主乙○○，乙○○因與丙○○曾為夫妻關係，得知丙○○涉及竊盜案，即向己○○謊
    稱二一六－ＧＸ號曳引車駕駛人為綽號「烏魚子」真實姓名
    年籍不詳之男子，且二一六－ＧＸ號曳引車已經遭該男子駕
    駛至不明處所。乙○○再於九十七年六月二十八十五時許，
    主動撥打電話與戊○○相約在臺北縣林口鄉○○○路見面，
    並由丙○○開車附載乙○○，帶領戊○○，在臺北縣林口鄉
    ○○○路一段三三五號停車場內，尋獲上述失竊之九Ｋ－一
    五號貨櫃板架。因認被告涉犯刑法第三百二十條第一項之竊
    盜罪嫌等語。
二、按犯罪事實應依證據認定之，無證據不得認定犯罪事實；又
    不能證明被告犯罪或其行為不罰者，應諭知無罪之判決，刑
    事訴訟法第一百五十四條第二項、第三百零一條第一項分別
    定有明文。又認定不利於被告之事實，須依積極證據，苟積
    極證據不足為不利於被告事實之認定時，即應為有利於被告
    之認定，更不必有何有利之證據；認定犯罪事實所憑之證據
    ，雖不以直接證據為限，間接證據亦包括在內；然而無論直
    接或間接證據，其為訴訟上之證明，須於通常一般之人均不
    致有所懷疑，而得確信其為真實之程度者，始得據為有罪之
    認定，倘其證明尚未達到此一程度，而有合理之懷疑存在時
    ，基於無罪推定之原則，即應為無罪之判決。
三、公訴意旨認被告涉有上開罪嫌，係以起訴書所記載之證人戊○○、丁○○、己○○於警詢及檢察官偵訊、證人乙○○於
    檢察官偵訊（本案卷內查無乙○○之警詢筆錄，此部分起訴
    書所記載之證據方法顯係誤載）時之陳述，及車號二一六－
    ＧＸ號曳引車自九十七年一月起迄九十八年二月間之違規查
    詢報表等證據，及公訴人於本案審判程序中就證人丁○○於
    本院審判程序就行竊之人特徵之描述，係因時間已久而印象
    模糊或天色昏暗有所誤認所致，另證人乙○○迄今無法提供
    有關本案發生當時駕駛該曳引車頭之「烏魚子」身分年籍等
    資料以供查詢，顯係憑空杜撰而為迴護被告之詞等論告，資
    為主要論據。而前述起訴書所載之證據方法，固均屬被告丙○○以外之人於審判外之陳述，而為傳聞證據，惟前揭證人
    於偵查中向檢察官所為之陳述，以及交通部公路總局臺北區
    監理所基隆監理站以九十八年三月六日北監基四字第○九八
    ○○○二三○三號函附之違規查詢報表，未顯示有何不可信
    之情況，分別依刑事訴訟法第一百五十九條之一第二項及第
    一百五十九條之四第一款之規定，得為證據；又前揭證人於
    警詢時之陳述，雖未經證明有何可信之特別情況，惟被告及
    選任辯護人於本院準備程序並未爭執其證據能力，亦未於本
    案言詞辯論終結前對不得為證據之情形聲明異議，依刑事訴
    訟法第一百五十九條之五第二項之規定，視為被告同意作為
    證據，且經本院審酌該等言詞陳述作成時之情況及證據取得
    過程等節，認亦適宜作為證據，依刑事訴訟法第一百五十九
    條之五第一項之規定，均有證據能力。
四、訊據被告對證人戊○○所有原停放在基隆市○○路六之十號
    旁空地之九Ｋ－一五號貨櫃板架，於九十七年六月二十六日
    凌晨五時至六時間，遭駕駛車號二一六－ＧＸ號曳引車頭之
    中年男子，持乙炔破壞證人戊○○加設貨櫃板架車輪之安全
    鎖而竊取之，並為證人丁○○所目睹；車號二一六－ＧＸ號
    曳引車頭則係證人乙○○所有，靠行於證人己○○所經營之
    千揚通運有限公司，於九十六年間靠行時，係由被告駕駛上
    開曳引車頭，至證人戊○○上開貨櫃板架失竊時，證人乙○○及被告均未曾通知證人己○○更換司機；證人乙○○於九
    十七年六月二十八日下午約三時許，撥打電話告知證人戊○○已尋獲其所有上開貨櫃板架，並與證人戊○○相約在臺北
    縣林口鄉○○○路見面後，由被告駕車搭載證人乙○○，帶
    領證人戊○○前往臺北縣林口鄉○○○路○段三三五號停車
    場內尋獲上開貨櫃板架等情均不爭執，惟堅決否認有何竊盜
    犯行，辯稱略以：伊沒有作這件事，是之後伊的前妻乙○○
    告訴伊，伊才知情，車號二一六－ＧＸ號曳引車頭於西元二
    ○○四年由乙○○之父親購買給乙○○，要讓伊開，但購買
    後到竊案發生時，伊是斷斷續續開，但伊與乙○○吵架時，
    伊就沒有開，她也有另外請司機開過，後來板架是乙○○找
    到的，戊○○前去拉板架那天伊有去，乙○○有向伊說之前
    和己○○去林口繞了好幾圈，有看到一個板架，但己○○說
    要找車頭，不管板架，所以當時她也不確定那個板架是否是
    戊○○的，後來伊向乙○○說叫她打電話去問戊○○他的板
    架特徵後，約戊○○在林口交流道下面等他，再帶他過去認
    ，他一認就說是他的等語。被告之選任辯護人亦為被告辯護
    略以：有關本案事實部分，被告與乙○○於九十六年間離婚
    ，被告即返回苗栗老家居住擺地攤維生，嗣被告因生意不佳
    ，乙○○僱用他人開車也頻出狀況，經乙○○之母協調，被
    告始又駕駛車號二一六－ＧＸ號曳引車頭，迄九十七年五月
    ，被告與乙○○因薪資等細故有所爭執，乙○○遂向被告索
    回該曳引車頭，另僱司機，被告則又返回苗栗老家，至同年
    六月二十八日接獲乙○○來電告知所僱用之原住民司機「烏
    魚子」涉及竊盜案且無法聯繫，她已找到疑為失主之板架在
    林口某停車場而不知如何處理，央求被告北上協助並等候戊○○指認找車後即返回苗栗，嗣約一週後乙○○復告知尋獲
    上開曳引車頭，被告則在乙○○與其母央求下，於同年九月
    回任該曳引車頭駕駛，迄同年十二月又返回苗栗，改任遊覽
    車駕駛迄今；有關本案法律部分，根據證人丁○○之證述，
    可見其所見之竊嫌並非被告，又根據證人戊○○、己○○之
    證詞，也可證明乙○○於本件案發後一再陳稱當時僱用駕車
    之人係一原住民而非被告，而證人乙○○有關案發當時上開
    曳引車頭係以每月新臺幣（下同）十萬元之代價出租予姓名
    不詳綽號「烏魚子」之人並將己用手機借予「烏魚子」以供
    聯繫之證詞，雖有違常情，不排除另有隱情，尚難逕謂本案
    竊嫌即為被告，況根據檢察官所調取被告及該車違規紀錄，
    被告於九十七年五至九月間並無駕駛該曳引車頭違規之紀錄
    ，從而亦無法證明本案發生時該曳引車頭係由被告駕駛；則
    本案尚乏積極證據可資證明係被告所為，自應為無罪之諭知
    等語。從而，本件主要爭點厥為：本案證人戊○○所有原停
    放在基隆市○○路六之十號旁空地之九Ｋ－一五號貨櫃板架
    於九十七年六月二十六日凌晨五時至六時間遭竊，是否為被
    告所為？經查：
  (一)本案證人戊○○所有原停放在基隆市○○路六之十號旁空地
    之九Ｋ－一五號貨櫃板架於九十七年六月二十六日凌晨五時
    至六時間遭駕駛車號二一六－ＧＸ號曳引車頭之人竊取，當
    時僅有一位目擊證人即證人戊○○之友人丁○○，此為兩造
    所不爭執。而證人丁○○雖於警詢時陳述「我只發現一人做
    案，未發現其他共犯。竊嫌中等身材，身高約一百六十五公
    分，皮膚黝黑」等語，及於檢察官偵訊時證述「（有無看到
    偷去板架的樣貌？）男性，中等身材，稍微肥胖，大約四十
    多歲左右，因為是遠距離看到，所以面貌沒有看很清楚，身
    高約一百六十五到一百六十八公分左右」等語，惟均未當面
    或以照片指認被告或其他犯罪嫌疑人，且所述上開特徵過於
    空泛，以之研判係何特定之人，或可資為追查之方向，但若
    遽為某特定人之結論，不免尚有高度合理懷疑。嗣證人丁○○於本院審判程序中證述：伊當時騎機車經過事發地點，看
    到有一臺曳引車頭與板架是併行的左邊，他把他曳引車頭的
    右門打開，從裡面拉出乙炔的管線，正在切割貨櫃板架的第
    五輪鎖，伊當時大概知道板架車主是誰，因為這個人以前是
    跟伊靠同一個車行，他住在七堵；伊現在無法確認行竊之人
    是否為在庭之被告，伊當時沒有詳細看行竊之人之正面，因
    為他當時正蹲在板架下面，伊只有看到他的側面與背面，那
    個人要爬上曳引車頭時，伊有看到他的身高大約剛伊差不多
    ，伊的身高約一百六十七、一百六十八公分；行竊之人之髮
    型沒有地中海禿頭，前額也沒有禿，應該是小平頭，大概比
    伊的頭髮長一點（經本院諭知當庭測量證人丁○○之頭髮，
    前額上方約一公分、頭頂部分約二公分及後腦勺部分約一點
    五公分），伊認為應該不是在庭被告，因為行竊之人沒有在
    庭被告這麼胖，是屬於壯碩身材，約比伊有肉一點，在庭被
    告伊認為他是屬於中年發福情況，髮型也不像；伊記得行竊
    之人的衣服是淺色Ｔ恤，印象中應該是有頭髮，因為如果他
    有禿頭的話伊就認為他比較老，但是伊認為他年紀應該與伊
    差不多是四十幾歲，看起來比在庭被告還年輕，（經檢察官
    要求被告當庭脫下外套，並依照證人陳述作出當時其目擊行
    竊之人背對、微蹲、臉往右側上方看之動作，再由證人丁○○自行離開受訊席位而與被告相距約四百七十公分之距離，
    再請證人丁○○指認）被告形狀與之前伊所目擊行竊之人不
    像，因為伊覺得在庭被告比較胖，且在庭被告之動作可以讓
    伊看到他的頭頂沒有頭髮等語（本院卷第三六至三八頁），
    而被告於本院準備程序時，經當庭勘驗其外型特徵為：1.被
    告身材壯碩，肚子略為突出；2.被告皮膚黝黑，前額及頭頂
    有禿頭；3.被告開庭當時未配戴眼鏡等情狀（本院卷第十七
    頁）。可見證人丁○○所見行竊之人，在髮型、身材、年齡
    等特徵上，均明顯與被告有異。
  (二)公訴人雖認證人丁○○本院審判程序就行竊者特徵描述與被
    告有別，係因時間已久而印象模糊及天色昏暗有所誤認所致
    。然根據證人丁○○於警詢時所述，其係於九十七年六月二
    十六日凌晨五時五分許目擊本件竊案（偵查卷第十四頁）；
    而依內政部全球資訊網所公告資訊，九十七年六月二十一日
    、二十五日及二十九日之日出時間分別為凌晨五時五分、六
    分及七分，有上開網站網頁列印資料在卷可憑；而本件竊案
    發生當時為夏季，發生地點係在平地而非高山，縱在日出前
    一、二分鐘，因日照折射原理，天色已然明亮，此為公眾週
    知之事實，而無庸舉證；況證人丁○○於本院審判程序中亦
    證述：當時天色有法庭這麼亮等語（本院卷第三八頁）。足
    見證人丁○○有關行竊之人與被告上開外型差異之證述，係
    在證人丁○○可以辨識之光線下本於親睹行竊者整體外型及
    動作之記憶，未能遽謂有何誤認情事。又本案發生迄本院審
    判程序證人丁○○到庭作證時雖已歷一年四月有餘，然證人
    丁○○於本院審判程序中，可明確表示「伊現在無法確認行
    竊之人是否為在庭之被告，伊當時沒有詳細看行竊之人之正
    面，因為他當時正蹲在板架下面，伊只有看到他的側面與背
    面」之不確定事實，以及「行竊之人之髮型沒有地中海禿頭
    ，前額也沒有禿，應該是小平頭，大概比伊的頭髮長一點」
    、「印象中應該是有頭髮，因為如果他有禿頭的話伊就認為
    他比較老，但是伊認為他年紀應該與伊差不多是四十幾歲，
    看起來比在庭被告還年輕」之確切特徵，以及「背對（證人
    ）、微蹲、臉往右側上方看」之明確動作，並作出「伊認為
    應該不是在庭被告，因為行竊之人沒有在庭被告這麼胖，是
    屬於壯碩身材，約比伊有肉一點，在庭被告伊認為他是屬於
    中年發福情況，髮型也不像」、「被告形狀與之前伊所目擊
    行竊之人不像，因為伊覺得在庭被告比較胖，且在庭被告之
    動作可以讓伊看到他的頭頂沒有頭髮」之結論，且均敘明其
    確定、不確定及結論之理由，核與情理無違，故亦未能以時
    間經過已久，逕認證人丁○○關於有利於被告之記憶有所模
    糊而不可採信。況本案發生於九十七年六月二十六日，相關
    人等包括證人戊○○、丁○○及己○○分別於九十七年六月
    二十七日（證人戊○○雖於同年十二月九日為警詢問並製作
    第三次筆錄，惟此筆錄詢答內容核與其於同年七月十九日為
    警詢問所製作第二次筆錄內容，係有關於如何尋獲其所失竊
    之貨櫃板架等情大致相符）、二十八日、同年七月十六日為
    警詢問並製作筆錄，而乙○○則於九十七年七月下旬為警二
    度通知未到場，有卷附警方調查資料可參，卻於九十七年十
    二月十五日方才報請臺灣基隆地方法院檢察署檢察官偵辦「
    被告乙○○」，既未見有調取本案貨櫃板架失竊地點附近監
    視錄影畫面，且令時間經過而失由目擊證人指認先機。則縱
    因此使證人丁○○因經過時間久遠而有記憶模糊致無法確切
    指認情事，亦未能以此為被告不利之認定。
  (三)又有關車號二一六－ＧＸ號曳引車頭於九十七年六月二十六
    日本案發生時，係由何人駕駛一節，證人己○○於本院審判
    程序中證述：伊是千揚通運公司負責人，車號二一六－ＧＸ
    號曳引車係於九十六年二月八日靠行在伊公司，靠行經過是
    乙○○與伊聯絡，因為要談靠行費及從原來靠行公司轉出來
    ，被告只有把車子開過來而已；乙○○剛靠行時，是被告開
    車，伊有登載他的資料，但本案發生前，伊並不知道實際上
    開車的人是誰，伊車行並不干涉靠行車輛每天運送貨物情形
    ，乙○○也不用跟伊講等語（本院卷第四七、五二頁），是
    證人己○○對於本件案發前及案發時係由何人駕駛車號二一
    六－ＧＸ號曳引車頭並不知情。其次，證人乙○○於本院審
    判程序中證述：伊係車號二一六－ＧＸ號曳引車頭，九十七
    年時伊將這臺曳引車交給被告駕駛，但是到五月三日或四日
    伊父親出殯約二日後，伊就請被告把車子開回來，因為車子
    是伊爸爸買的，他不知道伊與被告在九十五年就離婚了，所
    以伊車子才一直給被告開，伊不想讓我爸爸知道我與被告已
    經離婚，伊車子牽回幾天後，有一個原住民綽號「烏魚子」
    打電話給伊說可以幫伊開車，這個人之前伊跟被告的車到宜
    蘭時曾經見過幾次，是在很多人之場合下他有過來聊天，伊
    並不確定他與被告是否認識，烏魚子說他車子壞掉這二個月
    期間要向伊租車，租金一個月十萬元，油錢他自己付，他有
    先給伊月頭錢現金十萬元，只有口頭約定，他的工作伊沒有
    負責，他向伊租車時有問伊有無手機，後來還向伊借手機。
    說他會幫伊繳，後來他給第二次月頭錢的時候，有額外再給
    電話費一千多元，借給烏魚子的手機是伊自己本來在用的，
    已用蠻久，伊沒有問烏魚子本身的手機門號，伊就打伊借給
    他的○九五八這支電話與他聯繫，事後他打電話給伊說手機
    與晶片卡都放在車上，他打給伊的電話沒有顯示號碼，伊跟
    他說他如果不出面的話，伊會被抓去關，伊一直求他，他才
    告訴伊車子、板架在那裡，該曳引車頭當時價值一百多萬元
    ，現在已找不到烏魚子；案發後是伊媽媽要被告回來開車，
    因為車子要繳稅金，伊沒有叫他等語（本院卷第五三至五九
    頁），簡言之，其即證述上開曳引車頭於九十七年五、六月
    間並非由被告所駕駛，而係由姓名年籍均不詳、無法聯繫、
    綽號「烏魚子」之原住民向其租用而駕駛。有關證人乙○○
    上開將價值逾百萬元之曳引車出租予姓名年籍均不詳且無法
    聯繫之人，甚至出借其使用已久之行動電話及門號晶片卡之
    說詞，不僅為同業之證人丁○○、戊○○、己○○所不能認
    同（偵查卷第四五、六三頁），且與常情有悖，顯有隱情，
    亦為檢察官及被告選任辯護人之一致見解（本院卷第八八至
    八九頁）。然證人乙○○與被告於九十五年十月二十五日已
    然離婚，此有卷附被告戶籍資料查詢結果可參（偵查卷第二
    十頁），其雖因曾為被告之配偶，依法得拒絕證言，惟殊難
    遽認其必為被告隱匿犯罪事實而為虛偽之證詞，即無從排除
    證人乙○○係另有迴護之人之可能性！
  (四)而證人己○○另於本院審判程序證述：警察通知伊這部曳引
    車失竊之隔天，伊到第三分局時有遇到乙○○，乙○○說她
    有請司機，伊跟她說要把司機找出來，且因伊不知道曳引車
    頭下落，所以也要求乙○○要報失竊，乙○○有當著伊的面
    跟警察說要報她的曳引車頭失竊，警察當時向乙○○說她的
    曳引車車頭是自己的司機開出去的，這樣不構成失竊，並要
    求乙○○把司機找出來，伊在現場時，有看到乙○○打電話
    給司機至少三次，但未看到有接通講話的情況，另伊也有要
    求乙○○把這個司機所使用行動電話申請人找出來，但乙○○說司機所使用的電話是她找人申請，並且給司機用的，如
    果這個司機不接電話，就沒有辦法聯絡等語（本院卷第四八
    至四九頁）。然本件案發後迄本院審判程序前，未曾經證人
    丁○○當面或以照片指認被告或任何犯罪嫌疑人，已如前述
    ，而證人戊○○於本院審判程序尚證述：伊於乙○○帶伊找
    到板架當天看到被告時，才發現伊於四、五年前曾有叫被告
    載貨過等語（本院卷第四一頁），證人己○○另於本院審判
    程序證述：警察通知伊這部曳引車失竊的隔天．伊到第三分
    局時有遇到乙○○，但沒有遇到被告等語（本院卷第四八頁
    ），而被告於本院審判程序中亦供述：伊沒有與己○○一起
    去找板架，是戊○○拉板架那天伊有去等語（本院卷第七七
    頁）。是證人乙○○在本案偵查中，尚無從知悉本案目擊證
    人丁○○是否可明確指認行竊之人；換言之，茍證人丁○○
    可明確指認犯罪嫌疑人，甚至可指認竊嫌即為被告者，證人
    乙○○上開證詞將失其意義，卻於為警通知到場時即表示駕
    駛其曳引車者另有其人，則證人乙○○前述可疑為虛偽之證
    詞，益增並非必然係為隱匿被告犯行之可能性。復參諸卷附
    車號二一六－ＧＸ號曳引車自九十七年一月起迄九十八年二
    月間之違規查詢報表，顯示被告於九十七年三月二十八日、
    四月十二日、八月七日、十月三十一日及十一月十一日有駕
    駛車號二一六－ＧＸ號曳引車違規經舉發之紀錄，另顯示該
    曳引車尚有於同年七月二十四日、八月八日及八月九日因行
    車違規經舉發之紀錄，然並無被告於九十七年五、六月間駕
    駛該曳引車違規紀錄，則此違規查詢報表亦無從認定被告於
    九十七年五、六月間曾有駕駛該曳引車之事實；況根據卷附
    該曳引車車籍資料，該曳引車係於九十七年二月十八日復駛
    ，參諸上開違規查詢報表，被告違規紀錄甚多，卻於九十七
    年五、六月期間全無違規紀錄，則根據被告行車習慣，亦未
    能排除上開曳引車於該段期間並非被告駕駛之可能性。
五、綜上，本件根據公訴人所提出之證據方法，無從使本院形成
    被告有於上開時、地，駕駛車號二一六－ＧＸ號曳引車竊取
    證人戊○○所有車號九Ｋ－一五號貨櫃板架之確信，本院即
    難遽為被告竊盜犯行之認定。復查無其他積極證據足資證明
    被告有公訴意旨所指犯行，其犯罪尚屬不能證明，依法應為
    無罪判決之諭知。
據上論斷，應依刑事訴訟法第三百零一條第一項，判決如主文。
本案經檢察官甲○○到庭執行職務。
中    華    民    國    98    年    11    月    30    日
                  刑事第三庭法  官  陳賢德
以上正本證明與原本無異。
如不服本判決應於收受送達後10日內向本院提出上訴書狀，並應
敘述具體理由；其未敘述上訴理由者，應於上訴期間屆滿後20日
內向本院補提理由書(均須按他造當事人之人數附繕本)「切勿逕
送上級法院」。
中    華    民    國    98    年    12    月    2     日
                            書記官  王靜敏


司法院資訊處製作；財團法人民間司法改革基金會備份。
